臺灣臺北地方法院民事判決　　　　　　 94年度小上字第123號
上　訴　人　乙○○
被　上訴人　新光三越百貨股份有限公司
法定代理人　甲○○
訴訟代理人　陳信宏律師
上列當事人間請求損害賠償事件，上訴人對於民國94年8月17日
本院台北簡易庭94年度北小字第1607號第一審判決提起上訴，本
院於94年11月17日言詞辯論終結，判決如下：
    主      文
原判決廢棄。
被上訴人應給付上訴人新台幣壹萬參仟陸佰參拾元，及自民國九
十二年十月十六日起至清償日止，按年息百分之五計算之利息。
其餘上訴駁回。
第一、二審訴訟費用由上訴人負擔新台幣貳仟貳佰伍拾元，由被
上訴人負擔新台幣貳佰伍拾元。
    事實及理由
一、上訴人主張：伊於民國92年7月8日中午12時10分許欲進入被
    上訴人所經營新光三越百貨台北站前店（下稱台北站前店）
    購物，正由該店許昌街入口之玻璃門進入賣場時，該玻璃門
    疑因兒童玩耍觸動而突然關閉，致撞擊伊，使伊受有肩部及
    上臂韌帶肌腱挫傷。按被上訴人於營業期間內，未將該店許
    昌街入口之玻璃門以門檔加以固定，以防止該沈重之玻璃門
    因風吹或無知幼童玩耍觸動而突然關閉，致傷及消費者，亦
    未派人管理人員在旁戒護，而未能確保其所提供服務之安全
    性，應有過失，伊自得依消費者保護法第7條及民法第184條
    第1項、第195條第1項之規定，請求被上訴人賠償伊所受損
    害。並聲明：（一）原判決廢棄。（二）被上訴人應給付上
    訴人新台幣（下同）10萬元（含醫療費用3,630元、精神慰
    撫金9萬6,370元），及自92年10月16日（即上訴人以存證信
    函催告被上訴人賠償通知到達之日）起至清償日止，按年息
    5％計算之利息。
二、被上訴人則以：上訴人行經台北站前店許昌街入口時，因一
    不詳姓名、年籍之第三人突然關閉該賣場許昌街入口玻璃門
    致撞擊上訴人，該損害發生時，被上訴人尚未提供任何商品
    或服務予上訴人，兩造間消費關係尚未發生，況上訴人所受
    損害係因第三人行為所致，與被上訴人所提供商品或服務並
    無相當因果關係，本件應無消費者保護法之適用。又被上訴
    人另案告訴被上訴人之法定代理人甲○○及顧客服務課課長
    彭惠妍觸犯業務過失傷害罪一案，經檢察官偵查後，亦認定
    一名不詳姓名、年籍兒童突然關閉該扇玻璃門，適上訴人進
    門閃避不及而遭撞擊，該二人均無業務過失傷害行為，而以
    93年偵字第7034號為不起訴處分確定在案，足證本件損害係
    第三人之突擊性舉措所造成，縱被上訴人配置管理人員監督
    該玻璃門之啟動，亦難以防範，況現行法規並無要求各營業
    場所需設置專門人員管理入口，被上訴人就上訴人所受損害
    並無任何過失，且該損害與賣場入口管理監督亦無相當因果
    關係，上訴人請求被上訴人負損害賠償責任並無理由等語資
    為抗辯。並聲明：駁回上訴。
三、本件上訴人主張其於92年7月8日中午12時10分許欲進入台北
    站前店購物，正由該店許昌街入口之玻璃門進入賣場時，該
    扇玻璃門因遭不詳姓名、年籍之兒童觸動而突然關閉，致其
    閃避不及而遭撞擊，並受有肩部及上臂韌帶肌腱挫傷等情，
    業據其提出懷恩堂中醫診所診斷證明書為證，並為被上訴人
    告所不爭執，堪信為真實。惟上訴人主張被上訴人就系爭玻
    璃門之設置及維護有過失，提供服務欠缺安全性，因而致上
    訴人受有損害，依侵權行為之法則及消費者保護法第7條規
    定，被告應負損害賠償責任等語，為被上訴人所否認，並以
    前開情詞置辯。經查：
（一）按因故意或過失，不法侵害他人之權利者，負損害賠償責
      任；又不法侵害侵害他人之身體、健康者，被害人雖非財
      產上損害，亦得請求相當之金額，民法第184條第1項前段
      、第195條第1項分別定有明文。次按從事設計、生產、製
      造商品或提供服務之企業經營者於提供商品流通進入市場
      ，或提供服務時，應確保該商品或服務，符合當時科技或
      專業水準可合理期待之安全性，如違反該規定致生損害於
      消費者時，應負賠償責任，消費者保護法第7條亦有明文
      。參照消費者保護法立法精神在於保護消費者，上開條文
      所謂「提供服務時應確保其安全性」，應包含企業經營者
      提供服務時，對於購物商品之空間與附屬設施仍應確保其
      安全性（行政院消費者保護委員會92年3月20日消保法字
      第0920000371號函參照）。故凡基於消費之意思進到企業
      經營者所提供賣場之空間與附屬設施時，因該空間與附屬
      設施欠缺安全性，而致該欲消費者受有損害，企業經營者
      依上開規定即應負損害賠償責任。本件上訴人欲進入被上
      訴人之台北站前店購物，正由該店許昌街入口之玻璃門進
      入賣場時，該玻璃門因遭不詳姓名、年籍之兒童觸動而突
      然關閉，致其閃避不及而遭撞擊受傷，為兩造所不爭。按
      系爭玻璃門常年均維持90度開啟狀態，為被上訴人所是認
      ，並有照片在卷可稽，則被上訴人自有將該開啟之玻璃門
      加以固定（或可設置自動門或油壓門），並派人負責看管
      ，以免因風吹或輕微觸動或無知幼童玩耍戲弄，致突然關
      閉而傷及進出顧客。詎因被上訴人就該玻璃門之設置及維
      護上之缺失，致上訴人遭撞擊受傷，難認被上訴人無過失
      ，其提供服務有欠缺安全性。並被上訴人之過失與上訴人
      所受傷害有因果關係（蓋因被上訴人就系爭玻璃門設置及
      維護有缺失，以致不明幼童玩耍觸動而突然關閉撞擊上訴
      人，被上訴人之過失行為與上訴人受傷仍有相當因果關係
      ，該不明幼童玩耍行為並不構成中斷因果關係之事由）。
      是上訴人依上開規定，請求被上訴人賠償其所受損害，自
      屬有據。被上訴人辯稱伊無過失或本件無消費者保護法適
      用云云，並不可採。
（二）關於本件損害賠償之項目及計算：
   1、醫療費：上訴人提出其自92年7月8日起至同年11月4日止
      ，在懷恩堂中醫診所就醫時所支出之醫療費用收據及診斷
      證明書為證，所請支付金額3,630元，應予准許。
   2、非財產上損害之慰撫金：上訴人受傷後，精神肉體均受痛
      苦，自得請求被上訴人賠償其所受精神上之損害。又所謂
      相當金額之計算，應以實際加害之情形、被害人所受精神
      上痛苦之程度、賠償權利人之身分地位、經濟能力，並斟
      酌賠償義務人之經濟狀況、可歸責之程度等定之。本院斟
      酌兩造身分地位、經濟能力及上訴人所受傷勢等一切情狀
      ，認被上訴人應賠償上訴人1萬元慰撫金為適當。逾此之
      請求，不應准許。
   3、承上，上訴人所得請求被告賠償金額計為1萬3,630元。
四、綜上所述，上訴人依侵權行為之法則及消費者保護法第7條
    之規定，請求被上訴人給付1萬3,630元，及自92年10月16日
    起至清償日止，按年息5％計算之法定遲延利息，為有理由
    ，應予准許。逾此之請求，為無理由，應予駁回。原審判決
    就上開應准許部分，為上訴人敗訴之判決，於法未合。上訴
    意旨指摘原判決不當，求予廢棄改判，為有理由，爰由本院
    將原判決予以廢棄，改判如主文第二項所示。
五、就第一、二審訴訟費用負擔，分別諭知如主文第四項所示。
六、據上論結，本件上訴為一部有理由，一部無理由，依民事訴
    訟法第436條之24、第436條之32第2項、第449條第1項、第4
    50條、第436條之19，第79條，判決如主文。
中　　華　　民　　國　　94　　年　　12　　月　　 1　　日
                    民事第六庭審判長法　官　吳光釗
                    　　　　　 　　 法　官　楊晉佳
                                    法  官  曾部倫
以上正本係照原本作成。
本件不得上訴。
中　　華　　民　　國　　94　　年　　12　　月　　 1　　日
                                    書記官  謝梅琴
